【裁判字號】    92,上訴,855
【裁判日期】    920603
【裁判案由】    傷害等
【裁判全文】
臺灣高等法院臺中分院刑事判決                    九十二年度上訴字第八五五號
    上  訴  人  臺灣南投地方法院檢察署檢察官
    上  訴  人
    即  被  告  乙○○
    被      告  甲○○
    共      同
    指定辯護人  本院公設辯護人  丙○○
右上訴人因被告傷害等案件，不服臺灣南投地方法院九十一年度訴字第三一○號中華
民國九十二年三月二十日第一審判決（起訴案號：臺灣南投地方法院檢察署九十一年
度偵字第六六七號），提起上訴，本院判決如左：
    主      文
原判決關於乙○○部份撤銷。
乙○○傷害人之身體，因而致人於重傷，累犯，處有期徒刑參年貳月。
其他上訴駁回。
    事      實
一、乙○○於民國八十九年間因妨害公務案件，經臺灣雲林地方法院判處有期徒刑五
    月，甫於九十年三月十九日易科罰金執行完畢。乙○○與戊○○因前有過節，遂
    於九十一年一月二十八日下午七時十分許，與甲○○尾隨戊○○至位於南投縣竹
    山鎮山崇里之正勇砂石場內，並分別撿拾該砂石場內非渠所有之鐵棍，欲找戊○○理論，適有砂石車司機之葉清峰（戊○○之兄）、林齊郎、林國富在該砂石場
    內因維修破裂之地下水管所開挖之坑洞邊（該坑洞長約二十公尺、寬約三十公尺
    、深約十公尺，目前已填平）聊天，戊○○見乙○○與甲○○持棍棒前來，見狀
    即逃跑至上開坑洞邊，向葉清峰、林齊郎、林國富求助，待乙○○、甲○○追至
    ，戊○○便躲於林齊郎、林國富身後，林齊郎、林國富遂將乙○○攔住、葉清峰
    則將甲○○攔住，惟乙○○仍氣憤難消，趁林國富欲幫忙葉清峰攔住甲○○之際
    ，客觀上能預見動手將他人推落約十公尺深之坑洞會導致他人受有重傷害之可能
    ，竟於黑暗中仍基於傷害之犯意，伸手推擠躲於林齊郎、林國富身後之戊○○，
    致戊○○跌落於身旁之上開坑洞，而受有第一腰椎粉碎性骨折併脊髓損傷、兩下
    肢乏力麻木、右踝距骨骨折、大小便失禁、性功能障礙（無自然生殖之能力）之
    重傷害。
二、案經被害人戊○○訴由南投縣警察局竹山分局報告臺灣南投地方法院檢察署檢察
    官偵查起訴。
    理      由
甲、撤銷改判即乙○○有罪部分：
一、被告乙○○經傳未到庭，據其在前審否認有何殺人未遂及傷害致重傷犯行，辯稱
    ：我並沒有伸手推被害人，是被害人自己不小心掉落坑洞的云云。惟查：
  (一)右揭犯罪事實，業據被害人戊○○指訴綦詳，證人葉清峰於偵、審中證述：「：
    ：然而乙○○二人也上前欲打戊○○，所以我與林國富及林齊郎便將乙○○等二
    人手中的鐵棍欲搶下，混亂中乙○○乘隙用右手將戊○○推落深坑裡：：」、「
    我知道該處有一個深及十米的深洞，且乙○○也清楚」、「我親眼目睹乙○○將
    戊○○推落深坑」、「：：我有把甲○○擋下來，乙○○有被另外兩個朋友擋住
    ，我弟弟（指被害人戊○○）躲在朋友的後面，因朋友一不注意，乙○○就推了
    我弟弟一把，我弟弟人就不見了，那個坑洞在那邊有一、二個月了，乙○○本來
    是戊○○請的司機，案發前一個月離職，那天天色已經晚了，守衛室有一點燈光
    」、「我們距離只有兩步可以看得到被告乙○○推落戊○○」、「我是擋甲○○
    ，有經溝通但乙○○閃過林國富二人，就向前推戊○○，戊○○就掉落坑洞」（
    偵查卷第十一頁反面、第二十頁反面，原審卷第二十五、二十六頁、第九十九頁
    ）；證人林國富於偵、審中證稱：「當時我看見乙○○手持鐵棍欲打戊○○，我
    與葉清峰及林齊郎三人欲阻止勸架，突然戊○○就被乙○○推入深約十米深坑洞
    內」、「（問：你與乙○○及戊○○係何關係？他們是否知道坑洞有十米深？）
    答稱：是朋友關係，都知道」、「我有親眼看到乙○○將戊○○推落坑洞」、「
    ：：當天戊○○躲在我們站立砂石車附近，說乙○○要打他，被告二人各持鐵棍
    從左右兩邊包抄過來，我有把乙○○的鐵棍擋下來，準備要去擋甲○○時，乙○○又向前把躲在我身後的戊○○推落」等語（偵查卷第十三頁反面、原審卷第二
    十五頁）；證人林齊郎證稱：「當時我有把乙○○拉下來，當時乙○○有跟我說
    戊○○告他的狀，今天要給他死，後來乙○○從我手中掙脫，快速衝向戊○○，
    戊○○就掉下去了」（原審卷第二十六頁）等情，由上述各證詞以觀，並參諸經
    原審將被告乙○○函請法務部調查局施予測謊結果為：被告乙○○對於(1)未推戊○○掉落坑洞。(2)案發時，未與戊○○發生推拉。上述問題經測試結果呈情緒波
    動反應，研判有說謊，亦有該局九十一年十月三十一日調科參字第○九一○○六
八七七九○號測謊報告書附卷可稽，足見被告乙○○確有於前揭時、地出手將被
    害人戊○○推落坑洞之犯行。被告乙○○空言辯以測謊當天的冷氣開得太強，所
    測結果不正確云云，尚不足採。而被告甲○○經測試未能獲得有效生理反應圖形
    ，無法研判有無說謊，是不足為有利或不利被告二人犯罪事實之認定。雖被告乙○○於偵、審中均辯以：不知道該處有這麼深的坑洞云云，然依被告乙○○於偵
    、審中自承：曾受僱於被害人戊○○擔任案發地砂石場司機工作，案發地該坑洞
    是渠離職前就有的（偵查卷第六頁反面、原審卷第六十二頁）等語，核與被害人
    戊○○指訴情節及證人葉清峰所證被告乙○○曾受雇於戊○○當司機，案發前一
    個月離職等情相符，益徵被告乙○○於案發當日之前即已知悉案發地有該坑洞之
    存在，乃被告仍出手將被害人戊○○推向該坑洞，顯係基於傷害之故意所為，且
    以該坑洞之深度觀察，衡情一般成年人不論為失足墜落或遭人推落墜地，均足致
    受有重傷害之可能，足認被告乙○○基於傷害故意將被害人戊○○推落案發地坑
    洞後會受有重傷害乙節，應能預見，則被告之傷害行為與被害人戊○○之重傷害
    結果間，即有相當之因果關係存在，被告乙○○上開辯解，無非犯後飾詞，要難
    採信。雖證人林國富等人嗣於原審調查中曾為有利被告乙○○之證述，林國富結
    證稱：「我並沒有看到乙○○用手去推戊○○」、「現場燈光很暗，要在旁邊才
    看得到坑洞」；證人林齊郎證稱：「因為乙○○背對我，我沒有看到乙○○他有
    無出手去推」；證人葉清峰證稱：「現場只有事務所有燈，事務所與我們的位置
    約四公尺，晚上看不太清楚坑洞的位置」云云（原審卷第二十六頁、第九十九頁
    、一百頁），然觀諸證人林國富於同日證稱：「我攔下乙○○後，就翻身看有沒
    有人把甲○○攔下，乙○○就往前衝，戊○○就掉落坑洞了」等語（原審卷第九
    十九頁），證人林齊郎於同日訊問時亦證稱：「當時我有把乙○○拉下來，----
    後來乙○○從我手中掙脫，快速衝向戊○○，戊○○就掉下去了」等語（原審卷
    第二十六頁），經核與渠等於本件警訊之初在未衡量利害關係下所為之證述情節
    相符，依案重初供原則，自以渠等所指曾親眼目賭被告乙○○出手將被害人推落
    案發地坑洞及被告乙○○確知悉案發地坑洞狀況之證供為可採，渠等上開於原審
    所稱並無親眼看到被告乙○○將被害人推落坑洞及案發現場燈光很暗，看不清楚
    坑洞部份之證詞，顯有於本件被告經起訴後，在原審訊問時，以言詞故為迴護被
    告乙○○之情，該部份之證詞，即難資為被告乙○○有利之認定。另證人葉清峰
    、林國富、林齊郎三人雖身材壯碩，然被告乙○○、甲○○為三人所攔下後，並
    無明顯之反抗情形，此亦為被告二人所自承，證人葉清峰、林國富、林齊郎三人
    當無繼續施以強制力之必要而有所鬆懈，嗣被告乙○○復突然出手推擠被害人，
    證人葉清峰、林國富、林齊郎三人尚難即時防範，被告乙○○辯以雙手被拉住無
    法出手推倒被害人，尚不足採。
  (二)而被害人受有第一腰椎粉碎性骨折併脊髓損傷、兩下肢乏力麻木、右踝距骨骨折
    ，目前仍性功能障礙及大小便失禁，應無自然生殖之能力，業經證人即秀傳紀念
    醫院骨科主治醫師黃穎峰於偵查中證稱屬實，復有竹山秀傳醫院九十一年一月二
    十八日投縣衛醫診字第一五三八○四一一○一號診斷證明書、秀傳紀念醫院九十
    一年十一月二十三日驗傷診斷書、九十一年十二月五日（九一）明秀醫字第九一
    一六○六號、九十二年一月二十一日（九二）明秀醫字第九二○○八九號函附卷
    足憑，按其他於身體或健康有重大不治或難治之傷害者為重傷害，刑法第十條第
  四項第六款定有明文。本件被害人受有大小便失禁、性功能障礙之傷害（無自然
    生殖之能力），且依目前之醫事技術仍無成功修復之可能，此有前開秀傳紀念醫
    院九十二年一月二十一日（九二）明秀醫字第九二○○八九號函在卷足憑，被害
    人所受上開傷害雖未達毀敗生殖之機能，但實已達對身體有重大不治之傷害，係
    屬重傷害無疑，被告乙○○於原審指稱尚曾於屏東見被害人戊○○駕駛砂石車，
    辯以被害人並未達重傷害程度云云，尚難憑採。此外，復有上開砂石場之現場圖
    、現場照片附卷足參，本件事證明確，被告乙○○傷害致重傷犯行堪予認定。
二、核被告乙○○所為，係犯刑法第二百七十七條第二項後段之傷害致重傷罪。公訴
    意旨雖認被告乙○○所為係犯刑法第二百七十一條第二項、第一項之殺人未遂罪
    嫌云云，惟查，被告乙○○雖持鐵棍欲前往與被害人理論，但在推落被害人前，
    乙○○並未有何著手傷害或殺害被害人之行為，此經被害人及證人葉清峰、林國
    富、林齊郎均證稱屬實，且被害人所受之傷害，係因被告乙○○動手推擠致跌落
    坑洞所致，亦非持鐵棍毆打所致，尚難僅以手持鐵棍即認被告乙○○有何殺人之
    犯意。又公訴人雖據卷附案發當天之夜間攝影，仍可依稀辨識該坑洞達三、四層
    樓高，認被告乙○○明知並故意推擠被害人跌落該坑洞，認被告乙○○係基於殺
    人犯意為本件犯行云云，但依被告乙○○供稱，案發當日僅係因車輛擦撞及口角
    糾紛，乃跟隨被害人車輛進入案發現場欲找尋被害人理論，被告並無強烈殺害被
    害人之動機存在，此亦可由現場證人葉清峰證稱：「被告二人找我弟弟最主要是
    要找我弟弟理論，應該沒有要殺我弟弟的意思」等語，可見被告乙○○該日應無
    殺害被害人之意，況以案發當日現場狀況，被告乙○○雖偕同案被告甲○○一同
    追逐被害人戊○○，然現場除渠等二人外，尚有被害人戊○○之兄葉清峰及證人
    林國富、林齊郎在場，被告乙○○尚非窮兇惡極之人，在場之人亦均有熟識，被
    告乙○○有無可能於眾目睽睽下基於殺人之犯意強推被害人致跌入坑洞？即非無
    疑，衡諸本件並無其他證據足資證明被告乙○○係基於殺害被害人故意將其推入
    坑洞，則依罪疑唯輕原則，應認被告乙○○係基於傷害被害人故意出手將其推入
    坑洞，且被告對因此會發生重傷害之結果應能預見，公訴人認被告乙○○基於殺
    人之故意，以動手推被害人跌落坑洞之方式，殺害被害人；容有誤會，惟其基礎
    事實同一，本院自應將起訴法條予以變更。被告乙○○前因犯妨害公務罪，經臺
    灣雲林地方法院判處有期徒刑五月，於九十年三月十九日易科罰金執行完畢，此
    有臺灣高等法院被告全國前案紀錄表及臺灣南投地方法院檢察署刑案資料查註紀
    錄表在卷足憑，其前受有期徒刑執行完畢，於五年內再犯本件最重本刑為有期徒
    刑以上之罪，為累犯，應依刑法第四十七條之規定加重其刑。原審予被告乙○○
    論罪科刑，固非無見，惟原判決認被告乙○○係因過失致被害人戊○○受有本件
    重傷害之結果，則有違誤，被告上訴意旨否認犯行，雖無足取，公訴人上訴意旨
    執此指謫原判決此部份失當，則有理由，應由本院就被告乙○○部份予以撤銷改
    判，爰審酌被告乙○○犯罪之動機、目的、手段、過失程度，因一時衝動，思慮
    未週，所造成之損害，犯罪後仍飾詞圖卸，不知悔改等一切情狀，量處如主文第
    二項所示之刑，以資懲儆。
乙、上訴駁回即甲○○無罪部分：
一、公訴意旨略以：被告甲○○於九十一年一月二十八日下午七時十分許，與被告乙○○基於傷害之共同犯意，分持棍棒，至位於南投縣竹山鎮山崇里之正勇砂石場
    內著手追打被害人戊○○，被害人見狀逃跑至該砂石場內因維修破裂之地下水管
    所開挖之坑洞邊（該坑洞長約二十公尺、寬約三十公尺、深約十公尺，目前已填
    平），被告乙○○一時失去理智，並單獨基於殺人之犯意，徒手將被害人推落前
    開坑洞之最深處，被告乙○○與甲○○二人見被害人俯臥於前開坑洞中，始落荒
    逃逸。被害人經送醫急救，雖倖免於死，惟仍造成終生不能自然排洩及生育等於
    身體重大難治之傷害，因認被告甲○○涉犯刑法第二百七十七條第二項後段之傷
    害致重傷害罪嫌云云。
二、按犯罪事實應依證據認定之，無證據不得推定其犯罪事實；又不能證明被告犯罪
    者，應諭知無罪之判決，刑事訴訟法第一百五十四條、第三百零一條第一項分別
    定有明文。本件被告甲○○經傳未到庭，據其於原審偵、審中堅決否認有何傷害
    犯行，辯稱：我只是和被告乙○○前往找被害人理論，並未毆打被害人等語。經
    查：被告甲○○並無著手毆打被害人，已如前述，是尚難僅據被告甲○○與被告
    乙○○分持鐵棍欲找被害人理論，即認被告甲○○與乙○○有何傷害犯意之聯絡
    ；退步言之，縱認甲○○與乙○○手持鐵棍追逐被害人之初，其二人間具有傷害
    犯意聯絡，然嗣遭葉清峰等三人攔下阻擋後，在未著手實施傷害行為前，被告甲○○復未有積極突破防線仍欲再加傷害被害人戊○○之行為，則斯時被告甲○○
    應已無具傷害被害人之犯意及行為自明。又被告甲○○前並未到過上開砂石場，
    業如前述，被告甲○○應無法預見被害人會跌落坑洞而受傷；又本件被害人跌落
    坑洞，係因被告乙○○突然出手推擠所致，亦非被告甲○○所得預見，是尚難據
    此遽認被告甲○○有何傷害致重傷之犯行或與被告乙○○有何共同犯意之聯絡。
    此外查無其他積極之證據，足資證明被告甲○○有如公訴意旨所指之犯行，其罪
    嫌尚屬不能證明，原審予被告甲○○為無罪之諭知，經核尚無不合，檢察官上訴
    意旨謂被告甲○○有此部份犯行，指謫原判決此部份不當，非可採取，此部份上
    訴為無理由，應予駁回。
三、被告乙○○、甲○○經合法傳喚，無正當理由不到庭，爰均不待其陳述，逕行判
    決。
四、據上論結，應依刑事訴訟法第三百六十八條、第三百六十九條第一項前段、第三
    百六十四條、第二百九十九條第一項前段、第三百條、第三百七十一條，刑法第
    二百七十七條第二項後段、第四十七條，判決如主文。
本案經檢察官丁○○到庭執行職務。
中      華      民      國      九十二     年    六      月     三     日
                                臺灣高等法院臺中分院刑事第二庭
                                      審判長法  官  羅  禮  政
                                            法  官  蔡  聰  明
                                            法  官  陳  欣  安
右正本證明與原本無異。
如不服本判決應於收受送達後十日內向本院提出上訴書狀，其未敘述上訴之理由者並
得於提起上訴後十日內向本院補提理由書（均須按他造當事人之人數附繕本）。
                                            書記官  紀  美  鈺
中      華      民      國      九十二     年     六      月     三     日
附錄論罪科刑法條：
刑法第二百七十七條：
傷害人之身體或健康者，處三年以下有期徒刑、拘役或一千元以下罰金。
犯前項之罪因而致人於死者，處無期徒刑或七年以上有期徒刑；致重傷者，處三年以
上十年以下有期徒刑。
                                                                        Ｉ


司法院資訊處製作；財團法人民間司法改革基金會備份。
